臺灣高等法院刑事判決
110年度上訴字第2878號
上  訴  人  
即  被  告  劉奕成
指定辯護人  洪誌聖律師（義辯律師）
上列上訴人因毒品危害防制條例案件，不服臺灣桃園地方法院11
0年度訴字第387號，中華民國110年7月23日第一審判決（起訴案
號：臺灣桃園地方檢察署109年度偵字第4171號、第4290號），
提起上訴，本院判決如下：
    主  文
原判決撤銷。
劉奕成販賣第三級毒品，未遂，處有期徒刑貳年。
附表編號1至3所示之物均沒收之。
    事  實
一、劉奕成明知愷他命、4-甲基甲基卡西酮均為毒品危害防制條
    例第2條第2項第3款所列管之第三級毒品，竟仍基於販賣第
    三級毒品之犯意，於民國109年1月1日凌晨某時許，在桃園
    市○○區○○路0號之錢櫃KTV，以新臺幣（下同）15,300元向真
    實姓名、年籍不詳之男子購入愷他命9包（每包1,500元）、
    含有4-甲基甲基卡西酮成分之咖啡包6包（每包300元），及
    以4,000元價格購入搭配門號0000000000號之手機，再於109
    年1月18日下午4時16分許，以該手機傳送『「大富翁菸酒行
    」進口更新，小雪茄15支2,000元、中雪茄26支3,000元、大
    雪茄35支4,000元、純釀葡萄酒700元，不怕比較只怕不來電
    ！』此隱含有販售毒品意涵之簡訊予不特定多數人求售上開
    毒品。然尚未覓得買家，劉奕成即於109年1月18日下午5時2
    0分許，在桃園市○○區○○○路0段00巷00號蘇活汽車旅館前，
    經桃園市政府警察局中壢分局員警實施盤查並扣得如附表所
    示之物，而悉上情。
二、案經桃園市政府警察局中壢分局移送臺灣桃園地方檢察署檢
    察官偵查起訴。
    理  由
壹、證據能力方面：
一、本判決下引具傳聞性質之各項供述證據經本院於審判期日調
    查證據時提示並告以要旨後，當事人、辯護人均未於言詞辯
    論終結前就證據能力部分有所異議（見本院卷第47至48頁、
    第74至76頁），本院審酌上開證據資料製作時之外部情狀，
    尚無違法不當及證明力明顯過低之瑕疵，認以之作為證據應
    屬適當，揆諸刑事訴訟法第159條之5規定，應均有證據能力
    。
二、至本件認定事實所引用之非供述證據，並無證據證明係公務
    員違背法定程式所取得，亦查無顯不可信或不得作為證據之
    情形，且經本院於審判期日依法進行證據之調查、辯論，被
    告於訴訟上之程序權即已受保障，亦應有證據能力。
貳、認定犯罪事實所憑之證據及理由：
一、前揭事實業據訊據被告於原審及本院均坦承不諱，並為認罪
    之表示（見原審卷第67頁、第87頁；本院卷第46、78頁），
    且有桃園市政府警察局中壢分局扣押筆錄暨扣押物品目錄表
    、桃園市政府警察局中壢分局真實姓名與尿液、毒品編號對
    照表、桃園市政府警察局查獲毒品案檢體送驗紀錄表、現場
    及扣案物品照片、監視器及被告手機通聯紀錄、簡訊內容翻
    拍照片、桃園市政府警察局中壢分局查獲持有毒品案件經過
    情形紀錄表、遠傳公司電話號碼0000000000雙向通聯紀錄查
    詢表、內政部警政署刑事警察局109年4月15日刑鑑字第1090
    008375號鑑定書、台灣檢驗科技股份有限公司濫用藥物實驗
    室濫用藥物檢驗報告等件附卷可稽（見偵4171號卷第31至35
    頁、第39頁、第43頁、第57至66頁、第67至71頁、第73頁、
    第97至106頁；偵4290號卷第101至103頁），暨如附表編號1
    至3所示之物扣案可資佐證，足認被告上開任意性之自白與
    事實相符，堪以憑採。
二、起訴書雖認事實欄所示簡訊為被告購入之手機事先所發送，
    惟由卷附該門號之雙向通聯紀錄可知，0000000000門號自10
    9年1月18日下午4時16分30秒起，有發送簡訊給多支行動電
    話門號之紀錄（見偵4171號卷第97至105頁），參以被告於
    警詢中供稱：我於109年1月18日中午12時許取得手機等語（
    見偵4171號卷第19頁），可見被告在簡訊發送予不特定門號
    前已取得附表編號3所示手機，則上開兜售毒品之簡訊顯應
    為被告取得該手機後所傳送無疑，起訴書此部分記載應予更
    正。
三、綜上，本案事證明確，被告犯行堪以認定，應依法論科。
參、論罪及刑之減輕事由：　　
一、按行為後法律有變更者，適用行為時之法律，但行為後之法
    律有利於行為人者，適用最有利於行為人之法律，刑法第2
    條第1項定有明文。查被告行為後，毒品危害防制條例第4條
    於109年1月15日經總統公布修正，並於同年7月15日施行，
    修正前毒品危害防制條例第4條第3項原規定：「製造、運輸
    、販賣第三級毒品者，處七年以上有期徒刑，得併科新臺幣
    七百萬元以下罰金。」修正後則規定：「製造、運輸、販賣
    第三級毒品者，處七年以上有期徒刑，得併科新臺幣一千萬
    元以下罰金。」即將罰金刑之法定最高刑度分別自七百萬元
    提高至一千萬元，比較新舊法之結果，修正後上開條例第4
    條第3項既已提高法定刑度，顯非較有利於被告，依刑法第2
    條第1項前段規定，自應適用被告行為時即修正前毒品危害
    防制條例第4條第3項之規定。
二、按行為人意圖營利而購入毒品，其主觀上雖認知係為銷售營
    利，客觀上並有購入毒品之行為，惟仍須對外銷售，始為販
    賣行為之具體實現。而對不特定人或特定多數人行銷，進行
    宣傳、廣告，以招攬買主之情形（例如在網路上或通訊軟體
    「LINE」群組，發布銷售毒品之訊息以求售），因銷售毒品
    之型態日新月異，尤以現今網際網路發達，透過電子媒體或
    網路方式宣傳販毒之訊息，使毒品之散布更為迅速，依一般
    社會通念，其惡性已對於販賣毒品罪所要保護整體國民身心
    健康之法益，形成直接危險，應認已開始實行足以與販賣毒
    品罪構成要件之實現具有必要關聯性之行為，而達著手販賣
    階段（最高法院109年度台上大字第4861號裁定意旨參照）
    。本案被告基於營利意圖購入附表編號1至2所示之愷他命與
    咖啡包後，雖尚未有買家與其聯繫交易事宜，惟其既已使用
    手機傳送隱含有販售毒品意涵之簡訊予不特定對象以招攬買
    主，自已屬著手販賣毒品行為。核被告所為，係犯修正前毒
    品危害防制條例第4條第6項、第3項之販賣第三級毒品未遂
    罪。被告販賣前持有第三級毒品之數量固未達修正前毒品危
    害防制條例第11條第5項所定之標準，惟被告持有第三級毒
    品時即有販賣意圖，其意圖販賣而持有第三級毒品之低度行
    為，應為販賣之高度行為所吸收，不另論罪。
三、刑之減輕事由部分：
㈠、被告雖已著手販賣第三級毒品行為，惟尚未覓得買主而不遂
    ，為未遂犯，本院考量被告之行為實際上並未造成毒品擴散
    之實害結果，可罰性較低，爰依刑法第25條第2項之規定，
    予以減輕其刑。
㈡、按同為販賣第三級毒品之人，其原因動機不一，犯罪情節未
    必盡同，或有大盤毒梟者，亦有中、小盤之分，甚或僅止於
    吸毒者友儕間為求互通有無之有償轉讓者亦有之，其販賣行
    為所造成危害社會之程度自屬有異，法律科處此類犯罪，所
    涉修正前販賣第三級毒品罪之法定本刑卻同為「7年以上有
    期徒刑，得併科新臺幣7百萬元以下罰金」，不可謂不重。
    於此情形，自非不可依客觀之犯行與主觀之惡性二者加以考
    量情狀，是否有可憫恕之處，而適用刑法第59條之規定酌量
    減輕其刑，期使個案裁判之量刑，能斟酌至當，符合比例原
    則。本院審酌被告本案所購入欲販賣如附表編號1、2所示之
    愷他命等毒品價格合計僅約1萬5千餘元，所傳送簡訊中兜售
    之價格為700元至4,000元不等，衡情各次所交易之毒品數量
    應非甚鉅，顯屬小額交易，獲利不多，應屬毒品交易之下游
    ，主觀惡性及對於國民健康之危害程度，與大量販賣毒品以
    賺取巨額利潤之「大盤」、「中盤」毒梟顯然有別，再參以
    被告行為時僅20歲，年輕識淺，於本案被查獲前，並無任何
    科刑紀錄，有本院被告前案紀錄表在卷可稽，本院認縱依前
    述未遂規定減輕其刑後之最低刑度即有期徒刑3年6月處罰，
    猶有情輕法重過苛之憾，在客觀上足以引起一般人之同情，
    堪予憫恕，爰依刑法第59條之規定酌量減輕其刑，並與上開
    未遂減輕其刑部分依刑法第70條之規定遞減之。
四、辯護人雖主張本案被告有修正前毒品危害防制條例第17條第
    2項偵審自白減刑規定及刑法第62條自首規定之適用，惟查
    ：被告於警詢、偵查中雖稱109年1月18日已取得附表編號3
    所示手機，但均否認上開向不特定人兜售毒品之簡訊為其所
    發送，並稱扣案毒品是供其自行施用（見偵卷第19、82頁）
    ，並未承認其有販賣之故意及行為，自難認其於偵查中有自
    白販賣第三級毒品之犯行。又自首之成立，須行為人在偵查
    機關發覺其犯罪事實前，主動向偵查機關告知其未經發覺之
    罪，本案被告所持有之第三級毒品數量尚未達修正前毒品危
    害防制條例第11條第5項所定重量【純質淨重20公克以上】
    ，單純持有第三級毒品部分並不構成犯罪，就此部分即無自
    首可言，而被告於警詢中既未承認有販賣故意及行為，顯亦
    未向偵查機關主動告知其販賣及意圖販賣而持有第三級毒品
    之犯罪事實，揆諸前揭說明，核與刑法第62條自首規定亦有
    不符。從而辯護人上開主張，難認有據，併此敘明。
肆、撤銷改判之理由及科刑審酌事項：
一、原審認被告所為係犯販賣第三級毒品未遂罪，事證明確，予
    以論罪科刑，固非無見。惟查被告應可依刑法第59條之規定
    酌量減輕其刑，業經本院論述如前，原審未予適用，致量刑
    稍嫌過重，即有未恰，是雖被告上訴意旨主張可適用修正前
    毒品危害防制條例第17條第2項及刑法第62條規定減刑部分
    ，並非可採，但其請求依刑法第59條規定酌減其刑部分，則
    屬有據，即應由本院予以撤銷改判。
二、本院爰以行為人之責任為基礎，審酌被告犯罪之動機、目的
    在於貪圖不法利益，明知毒品戕害人體身心健康甚鉅，猶販
    賣毒品以牟利，對於國民健康及社會治安之危害不淺，法治
    觀念偏差，應予非難，幸於本案中尚未生販賣既遂結果，兼
    衡其於本案前尚無犯罪紀錄，有本院被告前案紀錄表1份在
    卷可按，素行尚可，且行為時甫滿20歲，尚屬年輕識淺，於
    本案所持有欲販賣之毒品數量尚非甚鉅，犯罪後於原審及本
    院終能坦承犯行之犯後態度，暨被告為國中畢業之智識教育
    程度，現受僱於工地工作，與母親、妹妹同住之家庭經濟生
    活狀況（見本院卷第78頁）等一切情狀，量處如主文第二項
    所示之刑。又被告請求宣告緩刑所陳各情，本院業已於斟酌
    後適用刑法第59條規定減刑，衡酌被告係為牟利而為本案犯
    行，且販賣毒品造成社會之危害甚深，為其被告能澈底悛悔
    犯行，本院認仍有施以適度自由刑之必要，不宜宣告緩刑，
    附此敘明。
三、沒收部分：
㈠、按違禁物，不問屬於犯罪行為人與否，沒收之，刑法第38條
    第1項定有明文。查扣案如附表編號1、2所示之物，經鑑驗
    結果，分別含有驗出愷他命、4-甲基甲基卡西酮成分，有前
    引檢驗報告、鑑定書在卷可佐，堪認確均屬第三級毒品無訛
    ，核屬違禁物，即揭應依上開刑法規定沒收之。至裝盛上開
    毒品之外包裝，因依此等扣案物之狀態及現今所採行之鑑驗
    方法，仍會殘留微量毒品，難以與所附著之外包裝袋析離，
    亦無析離之實益與必要，故應將之一體視為毒品，同依刑法
    第38條第1項之規定，宣告沒收之。另毒品鑑驗時所耗損之
    部分，因已用罄，自無庸再宣告沒收。
㈡、附表編號3所示手機為被告發送販售毒品簡訊之用，為供被告
    犯販賣第三級毒品罪所用之物，不問屬於被告與否，均應依
    毒品危害防制條例第19條第1項之規定宣告沒收。至附表編
    號4所示手機尚無證據顯示與本案被告所為販賣毒品未遂犯
    行有所關聯，爰不予宣告沒收。
據上論斷，應依刑事訴訟法第369條第1項前段、第364條、第299
條第1項前段，修正前毒品危害防制條例第4條第3項、第6項，毒
品危害防制條例第19條第1項，刑法第2條第1項前段、第11條、
第25條第2項、第59條、第38條第1項，判決如主文。
本案經檢察官蔡顯鑫到庭執行職務。
中　　華　　民　　國　　110 　年　　11　　月　　11　　日
                  刑事第二十庭  審判長法　官  王復生
                                      法　官  蕭世昌 
                                      法　官  張紹省
以上正本證明與原本無異。
如不服本判決，應於收受送達後20日內向本院提出上訴書狀，其
未敘述上訴之理由者並得於提起上訴後20日內向本院補提理由書
（均須按他造當事人之人數附繕本）「切勿逕送上級法院」。
                                      書記官  莫佳樺
中　　華　　民　　國　　110 　年　　11　　月　　12　　日
附錄：本案論罪科刑法條全文
修正前毒品危害防制條例第4條
製造、運輸、販賣第一級毒品者，處死刑或無期徒刑；處無期徒
刑者，得併科新臺幣二千萬元以下罰金。
製造、運輸、販賣第二級毒品者，處無期徒刑或七年以上有期徒
刑，得併科新臺幣一千萬元以下罰金。
製造、運輸、販賣第三級毒品者，處七年以上有期徒刑，得併科
新臺幣七百萬元以下罰金。
製造、運輸、販賣第四級毒品者，處五年以上十二年以下有期徒
刑，得併科新臺幣三百萬元以下罰金。
製造、運輸、販賣專供製造或施用毒品之器具者，處一年以上七
年以下有期徒刑，得併科新臺幣一百萬元以下罰金。
前五項之未遂犯罰之。

附表：
編號 物品名稱 數量 備註  1 白色結晶 9包（驗前淨重7.9297公克，驗餘淨重7.9272公克） 呈愷他命陽性反應  2 紫色粉末 6包（驗前淨重約34.85公克，驗餘淨重34.03公克） 檢出4-甲基甲基卡西酮成分，純度約3%  3 0000000000門號行動電話 1支 序號： 000000000000000 000000000000000 SIM碼：000000000000000  4 0000000000門號行動電話 1支 SIM碼：0000000000000